臺灣高等法院臺中分院刑事判決　　　 100年度上訴字第1711號
上　訴　人
即　被　告　楊文毅
上列上訴人因毒品危害防制條例案件，不服臺灣臺中地方法院10
0年度訴字第1334號中華民國100年6月22日第一審判決（起訴案
號：臺灣臺中地方法院檢察署100年度毒偵字第93、249號），提
起上訴，本院判決如下：
    主    文
上訴駁回。
    犯罪事實
一、楊文毅前於民國（下同）92年間，因施用毒品案件，經原審
    以92年度毒聲字第1308號裁定送觀察、勒戒後，認無繼續施
    用毒品之傾向，甫於92年7月10日執行完畢釋放，並由臺灣
    臺中地方法院檢察署檢察官以92年度毒偵字第1216號為不起
    訴處分確定；又於同年間，因施用毒品案件，經臺灣彰化地
    方法院以92年度毒聲字第1990號裁定移送觀察、勒戒後，認
    有繼續施用毒品之傾向，復經臺灣彰化地方法院以92年度毒
    聲字第2179號裁定令入戒治處所施以強制戒治1年，嗣於93
    年1月9日因毒品危害防制條例修正而釋放，其前開所犯之施
    用毒品犯行，並經臺灣彰化地方法院以92年度訴字第1332號
    刑事判決判處有期徒刑8月確定在案，入監執行後，甫於94
    年2月1日縮刑期滿執行完畢；再於前開觀察勒戒、強制戒治
    執行完畢釋放後之5年內，又因施用毒品案件，先後經原審
    以96年度訴字第1031號刑事判決判處有期徒刑9月確定、96
    年度訴字第2521號刑事判決判處有期徒刑1年1月確定、96年
    度易字第4089號刑事判決判處有期徒刑4月確定及96年度訴
    字第4663號刑事判決判處有期徒刑1年3月確定（均尚未執畢
    ）。詎楊文毅仍不知戒絕，復分別為下列行為：
  (一)基於施用第一級毒品海洛因之犯意，於99年11月16日上午10
    時許，在其臺中市○里區○里路33巷6之3號之住處，以將第
    一級毒品海洛因粉末置入注射針筒內加水後，用針筒注射之
    方式，施用第一級毒品海洛因1次。
  (二)另基於施用第一級毒品海洛因及第二級毒品甲基安非他命之
    犯意，於99年12月8日上午10時許，在其上開住處內，以將
    第一級毒品海洛因及第二級毒品甲基安非他命一同置於注射
    針筒內加水後，用針筒注射之方式，同時施用第一級毒品海
    洛因及第二級毒品甲基安非他命1次。
    嗣於99年11月17日下午、同年12月9日上午，因其為受保護
    管束人而前往臺灣臺中地方法院檢察署接受採集尿液檢驗，
    結果分別呈嗎啡陽性反應（第1次）及嗎啡與甲基安非他命
    陽性反應（第2次），而查悉上情。
二、案經臺灣臺中地方法院檢察署觀護人告發後由臺灣臺中地方
    法院檢察署檢察官偵查起訴。
    理    由
一、證據能力方面：
    按被告以外之人於審判外之陳述，雖不符刑事訴訟法第159
    條之1至第159條之4之規定，而經當事人於審判程序同意作
    為證據，法院審酌該言詞陳述或書面陳述作成時之情況，認
    為適當者，亦得為證據。當事人、代理人或辯護人於法院調
    查證據時，知有第159條第1項不得為證據之情形，而未於言
    詞辯論終結前聲明異議者，視為有前項之同意，刑事訴訟法
    第159條之5第1項、第2項定有明文。立法意旨在於傳聞證據
    未經當事人之反對詰問予以核實，原則上先予排除，惟若當
    事人已放棄詰問或未聲明異議，基於證據資料愈豐富，愈有
    助於真實發現之理念，且強化言詞辯論主義，法院自可承認
    該傳聞證據例外擁有證據能力。查本件被告對於下列非供述
    證據之證據能力，當庭表示沒有意見（見本院卷第31頁），
    且未於言詞辯論終結前聲明異議，依刑事訴訟法第159條之5
    第2項之規定，視為同意作為證據，且本院審酌下列非供述
    證據係公務員職務上製作之紀錄文書、證明文書或係從事業
    務之人於業務上製作之紀錄文書、證明文書，與其責任、信
    譽攸關，若有錯誤、虛偽，該公務員或從事業務之人可能因
    此擔負刑事及行政責任，且該等文書經常處於可能受公開檢
    查之狀態，其正確性及真實之保障極高，核無顯有不可信之
    情況，是本院認該書面陳述適當，依刑事訴訟法第159條之5
    第1項之規定，自得為證據。
二、認定犯罪事實所憑之證據及理由：
  (一)訊據上訴人即被告（下稱被告）楊文毅對於上開犯罪事實供
    認不諱（見本院卷第30頁反面、第41頁），且被告於99年11
    月17日下午及同年12月9日上午，先後接受臺灣臺中地方法
    院檢察署採集尿液檢驗結果，其中於99年11月17日之尿液呈
    嗎啡陽性反應；同年12月9日之尿液呈嗎啡及甲基安非他命
    陽性反應，亦有臺灣臺中地方法院檢察署受保護人（被告）
    尿液檢體監管紀錄表2份及詮昕科技股份有限公司99年12月3
    日第9B250216號、同年月23日第9C160211號濫用藥物尿液檢
    驗報告等各1份在卷足憑（見93號偵查卷第2頁至第3頁、249
    號偵查卷第2頁至第3頁），足見被告之上開自白與事實相符
    ，堪足採信。
  (二)至被告雖辯稱毒品危害防制條例第21條規定，犯同條例第10
    條之罪者，於犯罪未發覺前，自動向行政院衛生署指定之醫
    療機構請求治療，醫療機構免將請求治療者送法院或檢察機
    關。依前項規定治療中經查獲之被告，應由檢察官為不起訴
    之處分。本件伊於犯罪未發覺前，就前往中國醫藥學院附設
    醫院為美沙冬治療，故請求給予自新之機會云云。經查被告
    固曾於100年2月16日簽署臺灣臺中地方法院檢察署緩起訴處
    分被告參與毒品戒癮治療同意書，惟嗣於偵查中，因被告未
    遵守前案之保護管束事項，檢察官認該2案（即100年度毒偵
    字第93、249號）均不宜依減害方式處理，乃簽准改依非戒
    癮治療計畫案件方式處理，此有檢察官100年4月14日之簽呈
    1份附卷可按（見93號偵查卷第32頁），本案被告於偵查中
    既因未遵守前案之保護管束事項，而經檢察官簽准改依非戒
    癮治療計畫案件方式處理，即無法獲得檢察官為緩起訴之處
    遇。另被告係於99年11月17日下午、同年12月9日上午，因
    其為受保護管束人而前往臺灣臺中地方法院檢察署接受採集
    尿液檢驗，結果分別呈嗎啡陽性反應及嗎啡與甲基安非他命
    陽性反應，始查悉上情，亦有觀護人之簽呈2份在卷足憑（
    見93號偵查卷第1頁、249號偵查卷第1頁），並非於犯罪未
    發覺前，自動向行政院衛生署指定之醫療機構請求治療，顯
    與毒品危害防制條例第21條第1項之規定不符，並無法依同
    條第2項之規定由檢察官為不起訴之處分，是被告之上開所
    辯，並不足取。
  (三)綜上所述，足證被告上開所辯顯係飾卸之詞，不足採信。是
    罪證明確，其犯行堪以認定。
三、論罪科刑方面：
  (一)按施用第一、二級毒品為犯罪行為，毒品危害防制條例第10
    條定有處罰明文。故施用第一、二級毒品者，依前揭規定本
    應予以科罰。惟基於刑事政策，對合於一定條件之施用者，
    則依同條例第20條、第23條之規定，施以觀察、勒戒及強制
    戒治之保安處分。又毒品危害防制條例於92年7月9日修正公
    布，自93年1月9日施行，其中第20條、第23條將施用毒品之
    刑事處遇程序，區分為「初犯」及「5年內再犯」、「5年後
    再犯」。依其立法理由之說明：「初犯」，經觀察、勒戒或
    強制戒治後，應為不起訴處分或不付審理之裁定；經觀察、
    勒戒或強制戒治執行完畢釋放後，「5年內再犯」者，因其
    再犯率甚高，原實施之觀察、勒戒及強制戒治既已無法收其
    實效，爰依法追訴或裁定交付審理。至於經觀察、勒戒或強
    制戒治執行完畢釋放後，「5年後再犯」者，前所實施之觀
    察、勒戒或強制戒治已足以遮斷其施用毒品之毒癮，為期自
    新及協助其斷除毒癮，仍適用「初犯」規定，先經觀察、勒
    戒或強制戒治之程序。從而依修正後之規定，僅限於「初犯
    」及「5年後再犯」二種情形，始應先經觀察、勒戒或強制
    戒治程序。倘被告於5年內已再犯，經依法追訴處罰，縱其
    第3次（或第3次以上）再度施用毒品之時間，在初犯經觀察
    、勒戒或強制戒治執行完畢釋放5年以後，已不合於「5年後
    再犯」之規定，且因已於「5年內再犯」，顯見其再犯率甚
    高，原實施觀察、勒戒或強制戒治，已無法收其實效，即應
    依該條例第10條處罰（最高法院95年5月9日95年度第7次刑
    事庭會議及97年9月9日97年度第5次刑事庭會議決議參照）
    。查被告前因施用毒品案件，經臺灣彰化地方法院裁定送觀
    察、勒戒後，認有繼續施用毒品之傾向，復由臺灣彰化地方
    法院以92年度毒聲字第2179號裁定令入戒治處所施以強制戒
    治1年，嗣於93年1月9日因毒品危害防制條例修正而釋放；
    復於前開觀察勒戒、強制戒治執行完畢釋放後之5年內，再
    因施用毒品案件，先後經原審以96年度訴字第1031號刑事判
    決判處有期徒刑9月確定、96年度訴字第2521號刑事判決判
    處有期徒刑1年1月確定、96年度易字第4089號刑事判決判處
    有期徒刑4月確定及96年度訴字第4663號刑事判決判處有期
    徒刑1年3月確定等情，有臺灣高等法院被告前案紀錄表及臺
    灣臺中地方法院檢察署刑案資料查註紀錄表各1份在卷足憑
    ，而被告本件施用第一、二級毒品之犯行，雖係在前次觀察
    勒戒、強制戒治執行完畢5年後所犯，惟被告於上開觀察勒
    戒、強制戒治執行完畢5年內，曾因施用毒品案件經法院判
    刑確定，已如前述，顯見其並非於強制戒治執行完畢後5年
    內均無任何施用毒品之犯行，則揆諸前揭決議意旨，足認被
    告再犯率甚高，無論其「5年內再犯」之時點係於上開修法
    前或後，亦無論其後各次施用毒品之犯行，是否已逾第一次
    觀察勒戒或強制戒治執行完畢後5年，均毋須再重新施予觀
    察、勒戒或強制戒治之處遇，而應依毒品危害防制條例第23
    條第2項規定，逕予追訴處罰，合先說明。
  (二)核被告所為，其於99年11月16日所為，係犯毒品危害防制條
    例第10條第1項之施用第一級毒品罪；其於99年12月8日所為
    ，係犯同條例第10條第1項之施用第一級毒品罪及同條第2項
    之施用第二級毒品罪。其為施用毒品而持有第一、二級毒品
    ，持有之低度行為已分別為各該施用之高度行為所吸收，均
    不另論罪。又被告於99年12月8日同時同地施用第一、二級
    毒品，係以一行為觸犯施用第一級毒品及施用第二級毒品等
    2罪，為想像競合犯，應依刑法第55條前段之規定從一重之
    施用第一級毒品罪處斷。另其先後2次施用第一級毒品犯行
    ，犯意各別，行為互異，應分論併罰。
  (三)原審調查後，認被告犯行明確，適用毒品危害防制條例第10
    條第1項、第2項、第23條第2項、刑法第11條前段、第55條
    前段（原判決論結欄漏引前段）、第51條第5款，並審酌被
    告前曾有施用毒品罪行，經送觀察勒戒、強制戒治後，猶不
    知悔改，再施用毒品不輟，不僅戕害自身健康，更辜負國家
    將之視為病人，並施以長時間之戒治處遇之苦心，惟其對他
    人權益之侵害仍屬有限，且於原審審理中已坦承犯行，暨其
    犯罪動機、目的、手段、施用次數及其素行、智識程度、生
    活狀況等一切情狀，分別量處被告第一次施用第一級毒品部
    分有期徒刑10月，第二次從一重論處施用第一級毒品罪部分
    量處有期徒刑1年2月，並定其應執行刑為有期徒刑1年6月，
    認事用法核無違誤，量刑亦妥適。被告上訴意旨或執前詞否
    認犯罪或指摘原判決量刑過重，均無理由，應予駁回。
四、據上論結，應依刑事訴訟法第368條，判決如主文。
本案經檢察官王清杰到庭執行職務。
中    華    民    國   100    年    9     月    20    日
            刑事第一庭  審判長法  官  李  璋  鵬
                              法  官  胡  森  田
                              法  官  劉  榮  服
以上正本證明與原本無異。
如不服本判決應於收受送達後十日內向本院提出上訴書狀，其未
敘述上訴理由者，並得於提起上訴後十日內向本院補提理由書（
均須按他造當事人之人數附繕本）「切勿逕送上級法院」。
                              書記官  江  玉  萍
中    華    民    國   100    年    9     月    20    日
附錄論罪科刑法條全文
毒品危害防制條例第10條：
施用第一級毒品者，處6月以上5年以下有期徒刑。
施用第二級毒品者，處3年以下有期徒刑。